---
title: "HW2ArmirKaçabeti"
author: "Armir Kaçabeti"
date: "28 Şubat 2018"
output: html_document
---

#1 R ve Vektörel Çalışma

#1.1 Vektör Oluşturma

Değer atama
```{r}
x <- 3
x = 3
x
```

İçerik görüntüleme
```{r}
x [4] <− 7.5
x
```

Ardışık tamsayı vektörü oluşturma
```{r}
x <− 1:8
x

y <- 15:11
y
```

Vektör elemanlarına değer ekleme
```{r}
y <− x+3
y

x
```

Farklı uzunluktaki iki vektörün toplamı
```{r}
x <− 1: 8
y <− 1: 4
x
y
x+y


x <− 1: 8
y <− 1: 3
x+y
```

Birleştirme c(.) ("c"ombine) fonksiyonu
```{r}
x <− c( 4, 8, 15, 16, 23, 42)
y <− c( 501, 505, 578, 586)
x
y

z <− c(x,y)
z

length (z) 

m<− c (1, 5, 1, 4, 7, 4, 1)
unique (m) 
table (m) 
```

Tersine çevirme c(.) rev() ("rev"erse) fonksiyonu
```{r}
z <− rev(z)
z
```

Tekrar etme rep(.) ("rep"eat ) fonksiyonu
```{r}
x <− rep (5, 10)
x

y <− c (3, 5, 7) 
z <− rep (y, 4)
z

rep (y, c(2, 3, 5))
```

Eşit aralıklı elemanlardan oluşan bir dizi seq(.) ("seq"uence ) yaratma fonksiyonu
```{r}
x <− seq(2,3,length.out =21)
x
```
```{r}
x <− seq (2,3,by=0.05)
x
```


#1.2 Mantıksal İfadeler

Mantıksal ifadeler
```{r}
x <− 10: 20
x

x<17

x>14

x>=14

x==16

x!=16

(x<=16) & (x>=12)

( x<=11) | ( x>=18)

ind=which ( x<17)
ind

ind2=which (x==16)
ind2

v1 =90:120
v2 =10:100
ind3=which ( v1 %in% v2 )
ind3

```
```{r}
x <− 1:20
y <− ( x>=8)∗(x)
y
```

Mantıksal ifadeleri: Maliyet Hesabı Örneği
```{r}
siparisMiktari <− 30:50
birimMaliyet <− 7∗siparisMiktari*(siparisMiktari <40) + 6.5∗siparisMiktari∗(siparisMiktari >=40)
birimMaliyet
```
```{r}
sabitMaliyet <− 50∗(siparisMiktari <=45)+15∗(siparisMiktari>45)
sabitMaliyet
```
```{r}
toplamMaliyet <− sabitMaliyet + birimMaliyet
toplamMaliyet
```
```{r}
siparisMiktari [ toplamMaliyet <=318]

```
```{r}
toplamMaliyet [ toplamMaliyet <=318]
```

İndeksleme ve vektör elemanlarına erişim
```{r}
x <− seq ( 5, 8, by=0.3) 
x

length (x)

y1 <− x [ 3 : 7 ]
y1

y2 <− x [ 2 ∗ ( 1 : 5 ) ] 
y2

y3 <− x[ −1] 
y3

y4 <− x[−length (x)]
y4

y5 <− x[−seq ( 1, 11, 3)]
y5

y6 <− x [ c( 1, 3, 7)]
y6

y7 <− x [ seq ( 1, 11, 3)]
y7
```


#1.3 Matrisler

```{r}
x <− 1:5
y <− t(x)
y
```

```{r}
t (y)
```

```{r}
vec <− 1: 12
x <− matrix ( vec, nrow=3, ncol =4)
x

t(x)
```

```{r}
vec <− 1: 12
x <− matrix ( vec, nrow=3, ncol =4, byrow=TRUE)
x
```

```{r}
x <− matrix ( c (1 ,2 , −1 ,1 ,2 ,1 ,2 , −2 , −1 ) , nrow=3, ncol =3)
x
```

```{r}
xinv <− solve (x)
xinv
```

```{r}
x <− matrix ( 0 , nrow=4, ncol =4)
x
```

```{r}
diag (x) <− 1
x
```

```{r}
x <− matrix (0, ncol =5, nrow=4)
ncol (x)

nrow (x)

length (x)

dim(x)
```



#1.4 R'da Aritmetik İşlemler

```{r}
x <- 2*(1:5)
x

y <- 1:5
y

x+y

x*y

x/y

x-y

x^2

x^y

x%%3
```

```{r}
y <- 3:7
y

x%%y

x%/%y
```

```{r}
x <- c(3,1,6,5,8,10,9,12,3)
min(x)

max(x)

sum(x)

prod(x)
```

```{r}
x <- 1:10
y <- 10:1
z <- c(3,2,1,6,5,4,10,9,8,7)

a <- pmax(x,y,z)
a

b <- pmin(x,y,z)
b
```

```{r}
veri <- c(5,32,6,11,43,11,4,3,2,8)

sort(veri)

order(veri)

veri[order(veri)]

order(veri, decreasing = TRUE)

rank(veri)

rank(veri, ties.method = "first")

rank(veri, ties.method = "random")

rank(veri, ties.method = "random")

rank(veri, ties.method = "max")

rank(veri, ties.method = "min")

rank(veri, ties.method = "average")

rank(-veri)
```

```{r}
x <- matrix(1:6, ncol = 2, nrow = 3)
x

y <- matrix(1:4, ncol = 2, nrow = 2)
y

x%*%y

y%*%x

y5*%t(x)
```

```{r}
x <- 1:3
y <- 3:1

x%*%y

t(x)%*%y

t(x)%*%t(y)
```

```{r}
x <- c(1,4,5,6,2,12)
y <- cumsum(x)
y

z <- cumprod(x)
z

diff(x)
```

```{r}
factorial(3)

factorial(1:6)

abs(-4)

abs(c(-3:3))

sqrt(4)

sqrt(1:9)

log(100)

log10(100)

log2(100)

log(100,5)

log(c(10,20,30,40))

exp(4.60517)

exp(log(100))

exp(seq(-2,2,0.4))

floor(x)

ceiling(x)

as.integer(x)
```





#2 R'da Olasılık ve İstatistiksel İşlemler

#2.1 Olasılık fonksiyonları

```{r}
dnorm(0.5)

dnorm(0,2,1)

dnorm(3,3,5)

pnorm(0)

pnorm(2)

pnorm(5,3,1)

qnorm(0.5)

qnorm(0.9772499)

qnorm(0.9772499, 3, 1)

rnorm(20, 2, 1)
```


#2.2 R ile İstatistiksel Fonksiyonlar

```{r}
x <- rnorm(1000000, 5, 2)

mean(x)

sd(x)

var(x)

median(x)

summary(x)

summary(x, digits = 6)

quantile(x)

sort(x)[1000000*0.25]

sort(x)[1000000*0.5]

sort(x)[1000000*0.75]
```





#3 R ile Fonksiyon ve Döngü Tanımları


#3.1 R'da fonksiyon tanımlamak

```{r}
#Ö1
# Çember çevresini bul
cevre_alan <- function(r)
{
  cf <- 2*pi*r
  a <- pi*r^2
  res <- c(cf, a)
  names(res) <- c("çevre", "alan")
  res
}

cevre_alan(3)

cevre_alan(1)
```

```{r}
#Ö2
#Üçgen çevresi ve alanını hesapla

ucgen <- function( a, b, c)
{
  if(length(a)!=2 || length(b)!=2 || length(c)!=2)
  {
    print("Hata, en az bir koordinat hatalı ya da eksik girilmiş")
  }
  
  ab <- sqrt((a[1]-b[1])^2+(a[2]-b[2])^2)
  bc <- sqrt((c[1]-b[1])^2+(c[2]-b[2])^2)
  ac <- sqrt((a[1]-c[1])^2+(a[2]-c[2])^2)
  
  pm <- ab+bc+ac
  
  trab <- abs((a[1]-b[1])*(a[2]-b[2]))/2
  trbc <- abs((c[1]-b[1])*(c[2]-b[2]))/2
  trac <- abs((a[1]-c[1])*(a[2]-c[2]))/2
  
  maxxy <- pmax(a, b, c)
  minxy <- pmin(a, b, c)
  
  sqa <- min (max((a[1] − minxy[1]) ∗ (a[2] − minxy[2]), 0),max((maxxy[1] −a[1]) ∗ (maxxy[2] −
a[2]),0))
  sqb <- min (max((b[1] − minxy[1]) ∗ (b[2] − minxy[2]), 0),max((maxxy[1] −b[1]) ∗ (maxxy[2] −
b[2]),0))
  sqc <- min (max((c[1] − minxy[1]) ∗ (c[2] − minxy[2]), 0),max((maxxy[1] −c[1]) ∗ (maxxy[2] −
c[2]),0))
  
  area <− (maxxy[1] − minxy [ 1 ] ) ∗ (maxxy[2] − minxy [ 2 ] )−trab−trbc−trac−sqa−sqb−sqc
  
  pm <- (area !=0)*pm
  
  res <- c(pm,area)
  names(res) <- c("Çevre", "Alan")
  res
}

coora <− c ( 23 , 18 )
coorb <− c ( 13 , 34 )
coorc <− c ( 50 , 5 )
ucgen ( coora , coorb , coorc )


coora <− c ( 10, 18 )
coorb <− c ( 13 , 34 )
coorc <− c ( 50 , 5 )
ucgen ( coora , coorb , coorc )


coora <− c ( 3 , 5)
coorb <− c ( 9 , 15)
coorc <− c ( 6 , 10)
ucgen ( coora , coorb , coorc )

```

```{r}
#Ö3

siparisMaliyetListesi <- function( huc=7, luc=6.5, ucc=40, hfc=50, lfc=15, fcc=45, tcub=318 )
{
  units <− 30: 50
  birimMaliyet <− huc ∗ units ∗ ( units < ucc ) + luc ∗ units ∗ ( units >= ucc )
  sabitMaliyet <− hfc ∗ ( units<=fcc )+lfc ∗ ( units >fcc )
  toplamMaliyet <− sabitMaliyet + birimMaliyet
  res <− toplamMaliyet [ toplamMaliyet<=tcub ]
  names ( res ) <− units [ toplamMaliyet<=tcub ]
  res
}

siparisMaliyetListesi()

siparisMaliyetListesi( hfc =55, luc =6.3)

```

```{r}
#Ö4

f <− function (x) 
{
  if (x<(−2)) 
  {
    x^2
  } 
  else if ( x<0)
  {
    x+6
  } 
  else if ( x<4)
  {
    −x+6
  }
  else 
  {
    sqrt (x)
  }
}

c( f(−4), f(−1), f(3), f(9))

```


#3.2 R'da Döngüler

```{r}
#For
simPI <− function (n) 
{
  y <− array (0, n)
  nDaire <− 0
  
  for ( i in 1:n ) 
  {
    u1 <− runif (1, −1,1)
    u2 <− runif (1, −1,1)
    
    y [i] <− sqrt ((u1−0)^2 + (u2−0)^2)
    nDaire <− nDaire + (y[i]<1)
  }
  yaklasikPi=4∗ ( nDaire /n ) /1^2
  names ( yaklasikPi ) <− c ( " tahmini " )
  return(yaklasikPi)
}

simPI ( 1000 )

simPI ( 10000 )

simPI ( 100000 )

system.time ( x <− simPI ( 100000 )) 
```

```{r}
simPI_apply <− function (n)
{
  rnd <− matrix ( runif ( 2∗n, −1 ,1 ) , ncol =2)
  
  y <− sqrt ( apply ( rnd ^ 2 , 1 , sum) )
  
  nDaire <− sum( y<=1)
  
  yaklasikPi = 4∗( nDaire/n )/1^2
  names(yaklasikPi) <- c("Tahmini")
  return(yaklasikPi)
}

simPI_apply ( 100000 )

system.time ( x <− simPI_apply ( 100000 ))

```

```{r}
#vektör ile

simPI_vektor <− function (n)
{
  rnd <− matrix ( runif ( 2 ∗n, −1 ,1 ) , ncol =2)
  
  y <− sqrt ( rnd [ , 1]^ 2+ rnd [ , 2 ] ^ 2 )
  
  nDaire <− sum( y<=1)
  
  yaklasikPi=4∗ ( nDaire /n ) /1^2
  
  return(list(tahminiPi=yaklasikPi, gercekPi=pi, DaireNoktaSayisi=nDaire, ToplamNoktaSayisi=n))
  
}

simPI_vektor ( 100000 )

snc=simPI_vektor ( 100000 )

snc$tahminiPi

system.time ( x <− simPI_vektor ( 100000 ))

```

```{r}
#While
# Kök bulma fonks.
kokbul <- function( f, interval, errbound=1e-12, trace=FALSE)
{
  a <− interval [ 1 ]
  b <− interval [ 2 ]
  
  if ( f(a) ∗ f(b)>0)
  {
    print ( " hata − çözüm yok ya da birden fazla çözüm var " )
  }
  else
  {
    counter <- 0
    res <- 0
    err <- abs(a-b)
    
    while(err>errbound)
    {
      c <- (a+b)/2
      fc <- f(c)
      if (f(a)*fc>0) 
      {
        a <- c
      }
      else
      {
        b <- c
      }
      
      err <- abs(a-b)
      counter <- counter+1
      res[counter] <- a
    }
    print(c(a,counter))
    if (trace) 
    {
      print(res)
    }
  }
}

func <- function(x){x^2-2}
int <- c(1 ,2)
kokbul(func, int)

kokbul ( func, int, trace=TRUE)


```






#4 R ile Grafik Çizme

```{r}
x <− seq ( −4 ,4 , length.out =51)
y <− dnorm( x )
plot(x,y)

windows()

plot(x, y, type = "l")

x <− seq ( −4 ,4 , length.out =10001)
y <− dnorm( x )
windows()
plot(x, y, type = "l")

```

```{r}
x <− rnorm ( 1000000 , 3 , 1.5 )

hist(x)
windows()
hist(x, breaks = 50)

windows()
hist(x, breaks = 100)
```

```{r}
hist(x, breaks = 100)
y <- seq(-5,10, length.out = 100001)
lines(y, dnorm(y, 3, 1.5)*200000)

y <- seq(-5,10, length.out = 101)
windows()
plot(y, dnorm(y, 3, 1.5))
lines(y, dnorm(y, 3, 1.5))

windows()
plot(y, dnorm(y, 3, 1.5), type = "l")
abline(v=4.5)

abline(v=1.5)

abline(h=dnorm(1.5,3,1.5))

abline(a=0.10, b=0.01)

```




#5 Temel Kullanıcı Bilgileri

#5.1 Veri Okuma ve Yazma
```{r}
#x <- scan()
x
```

```{r}
x <− read.table(file="data.txt",header=TRUE)
x

x$boy

x$kilo

x$yas
```


#5.2 Oturum Yönetimi
```{r}
apropos("norm")
```

```{r}
apropos("exp")
```

```{r}
objects()
```

